【裁判字號】    88,苗簡,831
【裁判日期】    890608
【裁判案由】    侵權行為損害賠償
【裁判全文】
臺灣苗栗地方法院民事判決                        八十八年度苗簡字第八三一號
    原      告  丙○○
                甲○○
    右  一  人
    訴訟代理人  乙○○○      .
    被      告  戊○○        .
                              .
                曉周有限公司  設彰化縣員林鎮○○路七四六號
    右  一  人
    法定代理人  丁○○        .
右當事人間請求侵權行為損害賠償事件，由本院刑事庭移送前來（八十八年度交附民
字第五二號），本院判決如左：
    主      文
被告應連帶給付原告丙○○新台幣捌萬捌仟伍佰陸拾伍元，原告甲○○新台幣萬零
陸佰拾元。
原告其餘之訴均駁回。
訴訟費用由被告連帶負擔十分之七，餘由原告丙○○負擔。
    事實及理由
一、原告之聲明：求為判決（一）被告應連帶給付原告丙○○新台幣（下同）十四萬
    零九十八元（二）被告應連帶給付原告甲○○四萬零二百八十三元。
二、事實摘要：
    原告起訴主張：被告戊○○為被告曉周有限公司僱用之司機，於民國八十八年三
    月十七日下午，駕駛被告曉周有限公司所有之車號Ｆ七─八０三號大貨車，沿苗
    栗縣省道台一線由南往北方向行駛，於同日十九時三十分許，行經苗栗縣苑裡鎮
    ○○里段，疏未注意車前狀況，自後追撞正於該處等待紅燈號誌由原告丙○○所
    駕駛內載原告甲○○之車號ＮＨ—八一七七號自小客車（下稱系爭車輛），致原
    告丙○○、甲○○分別受傷送醫，原告丙○○所有之系爭車輛後半段全毀而無法
    修復，（一）原告丙○○受有如下之損害：(1)車損部分：系爭車輛無法修復而經
    報廢，該車之價值為七萬元；(2)醫藥費用：七千零九十八元；(3)看護費用：一萬
    一千五百元；(4)減少之工作收入：自八十八年三月十八日起至同年四月三日止，
    共十六日，以每日薪資二千元計算，共減少三萬二千元；(5)計程車資：四千五百
    元；(6)精神慰撫金：原告丙○○受有精神上之痛苦，請求精神慰撫金一萬五千元
    ；（二）原告甲○○受有如下之損害：(1)醫藥費用：一萬三千七百八十三元；
    (2)看護費用：一萬一千五百元；(3)精神慰撫金：原告甲○○受有精神上之痛苦，
    請求精神慰撫金一萬五千元。爰依侵權行為及民法第一百八十八條之法律關係，
    請求被告連帶賠償原告丙○○十四萬零九十八元，原告甲○○四萬零二百八十三
    元等語。被告二人未於言詞辯論期日到場，亦未提出書狀為聲明或陳述。
三、法院之判斷：
（一）本件被告二人經合法通知，未於言詞辯論期日到場，核無民事訴訟法第三百八
      十六條所列各款情形，爰依原告之聲請，由其一造辯論而為判決。
（二）原告主張被告戊○○為被告曉周有限公司僱用之司機，駕駛被告曉周有限公司
      所有之車號Ｆ七─八０三號大貨車，於前揭時地疏未注意車前狀況，自後追撞
      原告丙○○所駕駛內載原告甲○○之系爭車輛，致原告丙○○、甲○○分別受
      傷，原告丙○○所有之系爭車輛亦因之後半段全毀而無法修復之事實，被告二
      人經合法通知，既不於言詞辯論期日到場爭執，復未提出書狀以供本院斟酌，
      ，而被告戊○○確於右揭時地因疏未注意車前狀況，並隨時採取必要之安全措
      施，貿然於汽車行駛中彎身撿拾錄音帶，致由後追撞原告丙○○所駕駛內載原
      告甲○○，因紅燈停在停車線前之系爭車輛，致原告丙○○受有輕微腦震盪，
      原告甲○○受有輕微腦震盪、左腳撕裂傷、胸部挫傷之傷害，刑事部分經本院
      八十八年度交易字第八八號刑事判決以業務過失傷害罪判處有期徒刑三月確定
      ，有該刑事判決附卷可稽，並據本院依職權調閱該案刑事卷宗查明無訛，堪信
      原告之主張為真實。按汽車行駛時，駕駛人應注意車前狀況，並隨時採取必要
      之安全措施，道路交通安全規則第九十四條第三項定有明文。被告戊○○駕車
      本應注意是項規定，而依當時情形並無不能注意之情事，詎其應注意，並能注
      意，竟疏未注意車前狀況，並隨時採取必要之安全措施而致肇事，致原告二人
      受傷，並致原告丙○○所有之系爭車輛毀損，其有過失甚明，且其過失行為與
      原告二人之受傷及原告丙○○所有系爭車輛之毀損間具有相當因果關係亦甚為
      明確。
（三）次按因故意或過失不法侵害他人之權利者，負損害賠償責任，民法第一百八十
      四條第一項前段定有明文。又不法侵害他人之身體或健康者，對於被害人因此
      減少勞動能力或增加生活上之需要時，應負損害賠償責任，民法第一百九十三
      條第一項亦有明文。另不法侵害他人之身體、健康、名譽或自由者，被害人雖
      非財產上之損害，亦得請求賠償相當之金額，亦為同法第一百九十五條第一項
      所明定。復以不法毀損他人之物者，應向被害人賠償其物因毀損所減少之價額
      ，民法第一百九十六條亦定有明文。末按受僱人因執行職務，不法侵害他人之
      權利者，由僱用人與行為人連帶負損害賠償責任，民法第一百八十八條第一項
      前段著有明文。本件被告戊○○於執行職務之際因過失不法侵害原告二人成傷
      及致原告丙○○所有之系爭車輛毀損，已如前述，而被告曉周有限公司對其為
      被告戊○○之僱用人既不爭執，自應就原告所受損害，與被告戊○○連帶負賠
      償責任。茲就各原告請求之各項損害分別審酌如下：
      甲、原告丙○○部分：
      (1)車損部分：原告丙○○主張系爭車輛仍價值七萬元，然查系爭車輛係於七十
        八年九月十八日領照使用，該車之新車購入價格為四十五萬六千七百五十元
        ，已據原告提出行車執照及統一發票影本附卷可稽，則該車至受損時即八十
        八年三月十七日止已經使用九年六月，參照最高法院七十七年第九次民事庭
        決議意旨，應扣除折舊費用以認定該車輛因毀損所減少之價額。而據行政院
        發布之固定資產耐用年數表之規定，其他業用客車之耐用年限為五年，耐用
        年數五年之物，採用定率遞減法計算折舊者，其每年折舊率分別為千分之三
        百六十九；採用定率遞減法計算折舊者，其最後一年之折舊額，加歷年累計
        折舊額，其總和不得超過該資產成本十分之九，故逾耐用年數之系爭車輛，
        仍有相當於新品資產成本百分之十即四萬五千六百七十五元之殘值。原告所
        有之系爭車輛於車禍後已無法修復而經報廢，有原告提出之汽機車各項異動
        登記書影本可證，而原告所有系爭車輛報廢後車體售出二千元，亦據原告陳
        稱在卷，是本件系爭車輛之損害額應為四萬三千六百七十五元，原告於此範
        圍內之請求堪認正當，應予准許，逾此部分之請求即無理由，應予駁回。
      (2)醫療費用部分：原告丙○○主張因此傷害入院診治，計支出醫藥費七千零九
        十八元，固據提出全民健康保險住院醫療費用清單一紙、免用發票收據一紙
        、光田綜合醫院大甲分院門診收據六紙為證，惟依全民健康保險法第八十二
        條規定：「保險對象因汽車交通事故，經本保險提供醫療給付者，本保險之
        保險人得向強制汽車責任保險之保險人代位請求該項給付。」全民健康保險
        法為保險法之特別法，依特別法優於普通法之原則，全民健康保險法第八十
        二條應優先於保險法第一百三十五條、第一百零三條之規定而為適用。從而
        全民健康保險之被保險人因汽車交通事故，經全民健康保險提供醫療給付者
        ，全民健康保險之保險人自得向強制汽車責任保險之保險人代位請求該項給
        付。而依強制汽車責任保險法第三十條規定，於該範圍內，加害人或強制汽
        車責任保險之被保險人之損害賠償責任即因而解免，全民健康保險被保險人
        對於加害人之損害賠償請求權亦因而喪失（最高法院八十八年台上字第三五
        三號裁判要旨參照），是本件原告請求金額中扣除經全民健康保險提供醫療
        給付外，其餘三千八百九十元部分，依原告受傷之情形觀之，核屬必要之醫
        療費用，應予准許，逾此部分之請求，為無理由，應予駁回。
      (3)看護費用：原告丙○○主張其因受傷自八十八年三月十八日起至同年月二十
        二止住院五天，因其太太上班無法分身照顧而僱請看護，每日工資為二千三
        百元，共計支出一萬一千五百元，業據提出證明書一紙為證，被告二人對此
        既不爭執，堪認原告丙○○此部分之主張為真實，且依原告丙○○受傷之情
        形觀之，應認其此部分之請求為正當，應予准許。
      (4)計程車資部分：原告丙○○主張因傷害出院後回院復診，往返苑裡及大甲共
        計支出計程車資四千五百元，業據提出免用統一發票收據九紙為證，被告二
        人對此亦不爭執，而該等費用之支出若原告未受傷既無須支出，堪認係因本
        件受傷而增加之生活需要，原告丙○○此部分之請求亦堪認正當，應予准許
        。
      (5)減少之工作收入：原告丙○○主張因受傷自八十八年三月十八日起至同年四
        月三日止，共十六日，以每日薪資二千元計算，共減少三萬二千元之工作收
        入，固據提出證明書一紙為證，惟依原告受傷之情形及其住院係自八十八年
        三月十八日起至同年月二十二日止，有全民健康保險住院醫療費用清單一紙
        在卷可按，是其此部分之請求應認於五日即一萬元範圍內有理由，應予准許
        ，逾此範圍部分為無理由，應予駁回。
      (6)精神慰撫金：原告丙○○主張因受傷，受有精神上之痛苦，請求精神慰撫金
        一萬五千元，依原告丙○○受傷之情形及因此傷害住院五日觀之，其精神上
        受有痛苦自堪認定，爰審酌兩造之經濟能力、身分、地位等情，認原告丙○○請求精神慰撫金一萬五千元尚屬適當，應予准許。
      乙、原告甲○○部分：
      (1)醫療費用部分：原告甲○○主張因本件車禍受傷入院診治，共計支出醫療費
        用一萬三千七百八十三元，固據提出全民健康保險住院醫療費用清單一紙、
        免用發票收據一紙、光田綜合醫院大甲分院門診收據五紙為證，惟其中經全
        民健康保險提供醫療給付部分應予扣除，已如前述，是原告就其餘四千一百
        三十三元部分，依原告受傷之情形觀之，核屬必要之醫療費用，應予准許，
        逾此部分之請求，為無理由，應予駁回。
      (2)看護費用：原告甲○○主張其因受傷自八十八年三月十八日起至同年月二十
        二止住院五天，因家人上班無法分身照顧而僱請看護，每日工資為二千三百
        元，共計支出一萬一千五百元，業據提出證明書一紙為證，被告二人對此既
        不爭執，堪認原告甲○○此部分之主張為真實，且依原告甲○○受傷之情形
        觀之，應認其此部分之請求為正當，應予准許。
      (3)精神慰撫金：原告甲○○主張因受傷，受有精神上之痛苦，請求精神慰撫金
        一萬五千元，查原告甲○○已年近八十六歲，因此傷害住院五日，其精神上
        受有痛苦應堪採信，爰審酌兩造之經濟能力、身分、地位等情，認原告甲○○請求精神慰撫金一萬五千元尚屬適當，應予准許。
（四）綜上所述，原告二人依侵權行為之法律關係訴請被告連帶賠償原告丙○○八萬
      八千五百六十五元，原告甲○○三萬零六百三十三元部分為有理由，超過部分
      之請求，於法不合，應予駁回。
四、據上論結，本件原告之訴為一部有理由，一部無理由，依民事訴訟法第四百三十
    六條第二項、第三百八十五條第一項前段、第七十九條但書、第八十五條第二項
    ，判決如主文。
中      華      民      國    八十九    年      六      月      八      日
                                  臺灣苗栗地方法院苗栗簡易庭
~B法      官  王萬金
右為正本係照原本作成。
如對本判決上訴，須於判決送達後廿日內向本院提出上訴狀。
~B法院書記官  姚錫鈞
中      華      民      國    八十九    年      六      月      八      日


司法院資訊處製作；財團法人民間司法改革基金會備份。
